臺灣高等法院臺中分院刑事判決　　　　99年度上訴字第2448號
上　訴　人
即　被　告　張俊隆
選任辯護人　張居德律師
上列上訴人因妨害性自主罪等案件，不服臺灣臺中地方法院99年
度訴字第2726號，中華民國99年11月9日第一審判決（起訴案號
：臺灣臺中地方法院檢察署99年度偵字第17517號），提起上訴
，本院判決如下：
    主  文
原判決撤銷。
張俊隆對於女子以強暴而為性交，處有期徒刑壹年捌月。又於公
務員依法執行職務時，當場侮辱，處拘役參拾日，如易科罰金，
以新臺幣壹仟元折算壹日。又對於公務員依法執行職務時，施強
暴，處拘役伍拾日，如易科罰金，以新臺幣壹仟元折算壹日。拘
役部分應執行拘役柒拾日，如易科罰金，以新臺幣壹仟元折算壹
日。
張俊隆緩刑伍年，緩刑期內付保護管束。
    事  實                                                                
一、張俊隆與代號00000000號之成年女子（下稱甲女，真實姓名
    年籍詳卷）為男女朋友關係，因張俊隆質疑甲女另結新歡，
    感情生變，乃於民國（下同）99年7月26日晚間，在張俊隆
    位在臺中縣大里市○○路138巷2號之住處發生爭吵口角，相
    處氣氛已非融洽。迨同年月27日（即翌日）上午甲女離去上
    址準備前往工作地點時，張俊隆發現甲女不欲接聽其所撥入
    之電話，一再發送簡訊又不見回覆，心有不甘，乃撥打電話
    至甲女工作地點央求主管准其請假外出，復發送簡訊告知甲
    女務必儘快出面，否則張俊隆將直接進入其工作地點。甲女
    因顧及同事觀感及工作環境之安寧起見，只得順應張俊隆之
    請求，於同日上午8時40分許自其工作地點暫時外出，並登
    上張俊隆所駕駛之車牌號碼Ｂ3－7177號自用小客車左後座
    。張俊隆先駕車搭載甲女抵達臺中縣大里市○○路146號某
    便利超商前，並停車購買啤酒攜至該車右後座飲用，其與甲
    女仍繼續為是否移情別戀一事再起爭執。而張俊隆平日即因
    有睡眠障礙就醫，前晚並服用該等助眠之抗憂鬱劑、抗焦慮
    劑，復因嗣後之飲酒使藥物與酒精交互作用之影響，導致辨
    識其行為違法並依其辨識而行為之能力顯著降低，對行為之
    控制能力較平常程度減弱，於爭執期間，張俊隆因強烈懷疑
    甲女心中已另有所屬，不復昔日眷戀之情，竟萌生強制性交
    之犯意，於同日上午10至11時之間某時，在停放前揭處所之
    上開自用小客車後座內，先徒手拉扯、毆打甲女之四肢及頭
    部、背部使其就範，再將甲女所著內褲撕破（毀損部分未據
    告訴）後丟往車外，並按壓甲女頭部於駕駛座與右前乘客座
    間之扶手置物箱處，以其右手食指及中指強行插入甲女陰道
    內，致甲女因張俊隆上開強暴行為受有右上肢多處瘀挫傷、
    左上臂擦傷、左大腿瘀擦傷、左側陰道口黏膜裂傷、子宮頸
    表面裂傷等傷害，張俊隆即以上開強暴方式，對於甲女為性
    交行為得逞。其間，甲女雖在車內大聲哭喊，張俊隆仍不為
    所動，而甲女試圖撥打電話向張俊隆之弟張俊仁告知上情，
    亦遭張俊隆制止而未果，張俊隆並繼續駕車搭載甲女駛往他
    處。嗣因甲女之胞妹即代號00000000Ｃ號之女子（下稱乙女
    ，真實姓名年籍詳卷），於同日上午接獲張俊隆撥打之求證
    電話，內容詢及甲女有無移情別戀之事，而在乙女另與甲女
    通話之際，又傳來甲女哭泣聲音，且其後即無從再與甲女聯
    繫，經乙女將上情告知其他家人後，因顧慮甲女人身安全恐
    受危害，乃報警處理。員警依據甲女家屬提供之張俊隆車牌
    號碼，於當日下午1時零6分許，在臺中縣大里市○○街209
    號前所停放之上開自用小客車內，當場查獲張俊隆，並將尚
    在哭泣之甲女帶離車外，始悉上情。
二、而張俊隆在上開時、地為警查獲時，仍在其因藥物與酒精交
    互作用之影響，導致辨識其行為違法並依其辨識而行為之能
    力顯著降低，對行為之控制能力較平常程度減弱狀態中，且
    心中情緒仍甚激動，在臺中縣警察局霧峰分局成功派出所警
    員張來傳上前勸阻時，竟另基於侮辱公務員之犯意，對於依
    法執行職務之公務員張來傳以臺語辱罵：「幹你娘，警察卡
    囂掰啊！」（即警察自以為了不起之意）等語，而當場侮辱
    員警張來傳。經員警依現行犯身分當場逮捕張俊隆，並將其
    帶回其臺中縣警察局霧峰分局成功派出所準備製作警詢筆錄
    ，詎辨識其行為違法並依其辨識而行為之能力仍顯著降低之
    張俊隆又另基於對公務員依法執行職務施強暴之犯意，於同
    日下午1時12分許，在該派出所內，突然起身以膝蓋撞擊欲
    將其帶往戒護區之該所警員黃郁仁腹部（未成傷），而對依
    法執行職務之公務員施以強暴。
三、案經臺中縣警察局霧峰分局報告臺灣臺中地方法院檢察署檢
    察官偵查起訴。
    理  由                                                                
一、按被告以外之人於審判外之陳述，雖不符刑事訴訟法第159
    條之1至第159條之4之規定，而經當事人於審判程序同意作
    為證據，法院審酌該言詞陳述或書面陳述作成時之情況，認
    為適當者，亦得為證據。當事人、代理人或辯護人於法院調
    查證據時，知有第159條第1項不得為證據之情形，而未於言
    詞辯論終結前聲明異議者，視為有前項之同意，刑事訴訟法
    第159條之5定有明文。立法意旨在於傳聞證據未經當事人之
    反對詰問予以核實，原則上先予排除。惟若當事人己放棄反
    對詰問權，於審判程序中表明同意該等傳聞證據可作為證據
    ；或於言詞辯論終結前未聲明異議，基於尊重當事人對傳聞
    證據之處分權，及證據資料愈豐富，愈有助於真實發現之理
    念，且強化言詞辯論主義，使訴訟程序得以順暢進行。查本
    件檢察官、辯護人及被告對於卷附供述證據及非供述證據之
    證據能力，均未於本案言詞辯論終結前，就所調查之證據以
    言詞或書面聲明異議，相關供述證據及非供述證據，亦經本
    院於審理期日逐一提示、朗讀，並告以要旨，當事人等於本
    院審理期間均表示對於證據資料之證據能力不予爭執或無意
    見（本院卷第61、64頁、第92至94頁），本院審酌該等證據
    資料作成時之情況，並無違法取證或其他不當情事，認以之
    作為本案之證據均屬適當，揆諸上開規定，應認均具有證據
    能力。
二、訊據上訴人即被告張俊隆（下稱被告）就其有對於甲女施強
    暴後再將其右手食指及中指強行插入甲女陰道而強制性交、
    侮辱公務員、及對於公務員依法執行職務施強暴等犯罪事實
    ，均坦承不諱，惟辯稱：伊與被害人甲女為男女朋友，當時
    伊因質疑被害人甲女與友人發生曖昧關係，所以情緒上較為
    激動，且伊於爭執期間仍持續飲酒達泥醉狀態，致辨識行為
    違法並依辨識而行為之能力顯著降低，伊並無對於被害人甲
    女進行性交行為之動機，伊當時情緒幾乎崩潰，且處於酒醉
    狀態，伊不知道當時曾以手指插入被害人甲女之陰道內云云
    。選任辯護人則為被告利益辯稱：(1)被告於案發前一晚已經
    飲酒，且服用高於平時份量之安眠藥，直至案發當日凌晨2
    時許始上床休息，未屆同日上午7時即已起床開車載小孩上
    學，其後即前往幼稚園找尋被害人甲女，在車上另又飲用4
    至5瓶之啤酒。被告之精神狀態在酒精與藥物之共同影響下
    ，終致失控而對被害人甲女實施肢體上之暴力行為，惟因被
    告當時精神狀態已達不能辨識其行為違法之程度，依刑法第
    19條第1項之規定，應認係不罰之行為。(2)而被告脫掉被害
    人甲女內褲僅係為達羞辱目的，並非欲對之實施性侵害，至
    於被告之手短暫接觸被害人甲女之私處，則應係當時兩人身
    處在狹窄之車後空間，被害人甲女之身體又向前傾而露出私
    處，被告在酒醉且情緒失控之下，欲阻止被害人甲女打電話
    時，伸手抓取被害人甲女時所不慎碰觸，應非故意之行為。
    (3)再依證人即被害人甲女於審理時之證述情節以觀，足以證
    明被害人甲女基於對於自己身體之自主權利，同意被告將手
    指插入其陰道，自與刑法違背意願性交罪之構成要件不符；
    尤其被害人甲女為成年人，本得對於自己身體有絕對之自主
    權利，且其與被告又為同居多年之男女朋友，亦屢有性行為
    之關係，故彼此間經常有身體上之親密接觸，是以被害人甲
    女主觀上並不認為被告不能碰觸其下體，對於被告以手指插
    入其陰道之行為不以為意，沒有感覺，不予追究等反應，均
    屬被害人甲女對於自己身體自主決定之表現，尚難謂被告有
    違反其意願之情事等語。惟查：
(一)、被告上開對於被害人甲女強制性交之犯罪事實，業據證人甲
    女於99年7月27日警詢時證稱：「（請詳述99年7月27日當時
    的情形？）張俊隆早上（27日）約8時40分許，開車（車號
    Ｂ3－7177）到我工作的地方○○幼稚園（臺中縣大里市○
    ○路○○○號）找我。當時他在幼稚園打電話給我要我出去
    ，並告訴我『如果我不出去，他就要進來幼稚園』，我怕他
    會進來幼稚園，所以帶著我的手機和錢出去，他就要求我坐
    上他的車，要和我把事情講清楚，於是我就坐上他的車後座
    。接著張俊隆就直接把車開至東南路的全家便利商店（大里
    市○○路146號），下車至超商買啤酒，上車時我們談一些
    我們感情上的問題，約講了半個小時左右，因為談得不是很
    愉快，他就從前座移到後座來，開始用拳頭打我的頭部、背
    部，扯我的頭髮，並抓我的頭去撞車子中間的扶手箱，把我
    的頭壓在扶手箱上，然後他扯掉我的內褲（當時我是穿裙子
    ）丟到外面去，接著用右手食指和中指插進我的陰道內，約
    1、2分鐘。當時我頭被他壓在扶手箱，看到他的手機在右前
    座上，趕快拿起他的手機打電話給他弟弟張俊仁求救。（張
    俊隆對你性侵害時是否有使用暴力、脅迫、恐嚇、催眠術或
    使用其他違反妳意願的方法？）有用拳頭打我、並押住我頭
    」等語（偵卷第6至8頁），且被害人甲女於案發當日中午12
    時57分許至醫院接受急診治療時，確係受有「右上肢多處瘀
    挫傷、左上臂擦傷、左大腿瘀擦傷」等傷勢；另於同日下午
    3時許，經該院婦產科醫師檢查發現被害人甲女受有「左側
    陰道口黏膜裂傷、子宮頸表面裂傷」等傷勢，此有仁愛醫療
    財團法人大里仁愛醫院99年7月27日診斷證明書、受理疑似
    性侵害事件第993889號驗傷診斷書各1份附卷可稽（偵卷第
    10至12頁），復有員警重返案發現場拍攝之照片7張、被害
    人甲女遭被告扯破之內褲照片2張、被害人甲女當日所著衣
    、裙之照片8張在卷為憑（偵卷第96至98頁、第101至104 頁
    ）。並據被告於99年8月19日偵查中及同年10月4日原審行準
    備程序時自承當日確實與被害人甲女發生拉扯等語（偵卷第
    63頁、原審卷第49頁）。是依前揭證據資料觀之，被告確實
    施加不法腕力拉扯被害人甲女之四肢成傷，且猛力撕破被害
    人甲女當時所穿著之內褲後，以手指強行插入被害人甲女之
    陰道，致使其左側陰道口及子宮頸表面均有明顯裂傷，至為
    灼然。
(二)、證人甲女於本案發生時，係坐於被告所駕駛車牌號碼Ｂ3－7
    177號自用小客車之左後座（即駕駛座正後方），被告則由
    原本操控車輛所在之駕駛座，移至該車右後乘客座而與被害
    人甲女繼續就渠二人感情糾紛一事談判爭執，被害人甲女欲
    乘隙趨前拿取該車右前乘客座所放置之行動電話，並撥打電
    話予被告之胞弟張俊仁前來處理等情，並據證人甲女於原審
    審理時證述綦詳（原審卷第67至69頁）。則被告當時既係坐
    在被害人甲女之右側，於被害人甲女彎身前傾欲拿取並撥打
    該車右前乘客座所放置行動電話予被告之弟張明仁之際，其
    身體應係由該車左後方朝右前方伸展，縱使被害人甲女之臀
    部或下體因僅著短裙且有彎身動作而外露（其內褲當時已遭
    被告撕破丟棄），亦係朝向該車之左後方，而與被告所在方
    向適為相反，被告此時若有任何拉扯肢體之舉動，衡情當無
    可能直接觸及被害人甲女之陰部。況被害人甲女撥打行動電
    話之目的，無非冀求張俊仁迅速前來將被告帶離返家，是以
    被害人甲女當時如未遭逢被告以強制手段性侵害得逞且歷時
    相當期間，而僅係如選任辯護人所稱被告係「不慎碰觸」、
    「短暫接觸」被害人甲女之下體，則被害人甲女身體自由既
    無遭受拘束，大可逕行拿取放置在該車右前乘客座之行動電
    話，並將事件始末告知張俊仁，又豈需遠離話機高聲哭喊，
    徒使張俊仁猜疑該通電話是否確為被害人甲女所撥打及其真
    正用意？此觀證人張明仁於99年8月19日偵訊時證稱：「（
    案發當天有無接到張俊隆手機打來的電話？）有。（有聽到
    哭聲？）有聽到他們一男一女的聲音，但是我不確定，我人
    在外面。（當時你想是發生何事？）我知道是我哥，但是我
    不確定女方是誰，我就回撥，因為撥不通就沒有再打」等語
    （偵卷第62頁），足徵證人張俊仁確無從辨識該通電話之目
    的及來電者身分，其理益明。況依前揭受理疑似性侵害事件
    驗傷診斷書所載，被害人甲女之左側陰道口及子宮頸表面均
    有明顯裂傷，且於被害人甲女之短裙背面及內面均留有清晰
    可見之血跡，亦有卷附照片可資參佐（偵卷第102至104頁）
    ，顯見被告當時不僅以手指插入被害人甲女之陰道，且其力
    道甚為猛烈，伸入部位亦非表淺，此與一般情侶間輕柔愛撫
    身體敏感部位之舉動亦迥然有別。準此以言，被告應係刻意
    將被害人甲女之頭部按壓於駕駛座與右前乘客座間之手扶置
    物箱上，再以手指插入被害人甲女之陰道內，致使被害人甲
    女在遭受此種性侵害行為下，只能勉強完成撥打電話及高聲
    哭喊之舉動，而無餘裕拿起電話向被告之弟張明仁詳述己身
    不堪處境。從而，被告之選任辯護人於原審審理時所稱：被
    告與被害人甲女當時身處狹窄之車後空間，因被害人甲女身
    體前傾露出私處，被告欲阻止被害人甲女打電話而伸手抓取
    被害人甲女時，不慎短暫碰觸其私處，應非故意之行為云云
    ，當非實情，不足為採。
(三)、至於證人甲女於99年8月12日偵訊時雖證稱：被告之手當時
    係「剛好」碰觸伊私處，時間只有一下下，且伊當時沒有任
    何感覺云云（偵卷第36頁）；及其於99年10月26日原審審理
    時證稱：雖然當時並無愉快或興奮之感覺，但因伊與被告係
    男女朋友關係，伊仍然同意被告用手指插入陰道內云云（原
    審卷第70頁）。然依卷附被告所使用之0000000000號行動電
    話之通聯紀錄所示，被告自案發當日上午7時16分至同日上
    午8時15分之間，一再發送數十通之電話簡訊予被害人甲女
    聯繫，被害人甲女卻始終未曾回撥電話或回傳簡訊，足認甲
    女當時已不願再與被告通話聯繫，始刻意拒接被告來電並對
    其發送簡訊視若無睹，此經證人甲女於原審審理時證述甚詳
    （原審卷第72至73頁）。則甲女既無意再與被告進行對話溝
    通，且甲女於警詢證稱：「．．當時他在幼稚園打電話給我
    要我出去，並告訴我『如果我不出去，他就要進來幼稚園』
    ，我怕他會進來幼稚園，所以帶著我的手機和錢出去．．」
    ，故臨時中斷上班時間而登上被告所駕車輛應屬出於無奈，
    且其與被告在車內談話應對過程亦非融洽，衡情甲女當時應
    無與被告在窄小車內空間發生性交行為之意願或興致。更何
    況甲女之內褲又遭被告撕破並丟出車外，無論被告以其作為
    強制性交之手段行為，或出於被害人甲女嗣後於偵查中改稱
    之羞辱目的，對於被害人甲女之身心而言均甚為不堪、難受
    ，不難想見甲女當時急欲擺脫並試圖遠離被告之心理反應。
    如若不然，甲女果真對於被告以手指插入其陰道內不以為意
    ，又何須在車內一再高聲哭泣，並試圖撥打電話向被告之胞
    弟張俊仁尋求援助？又被害人甲女之陰道口及子宮頸表面均
    因被告上開手指插入之性交行為而受有傷害，顯見被告所施
    力道非輕，已如前述，則甲女之敏感部位受此創傷出血，豈
    有可能係被告瞬間碰觸所致？甲女又何能毫無感覺？益見證
    人甲女嗣於偵查、原審審理時所為上開證述，無非基於顧念
    男女朋友情誼而出言迴護，尚與實情相違，自非可採。
(四)、此外，並有證人張來傳、黃郁仁於偵訊時證述被告侮辱公務
    員及對於公務員依法執行職務施強暴等犯行明確，及證人即
    臺中縣警察局霧峰分局大里分駐所警員張育銘、蘇偉誠於偵
    訊時證稱查獲被告時甲女慌張懼怕之行為反應無訛，復有錄
    音譯文1份、監視錄影畫面翻拍照片4張在卷可憑。本案事證
    已臻明確，被告犯行均堪以認定。
三、按刑法所稱性交者，謂非基於正當目的所為之下列性侵入行
    為：一以性器進入他人之性器、肛門或口腔，或使之接合之
    行為。二以性器以外之其他身體部位或器物進入他人之性器
    、肛門，或使之接合之行為，刑法第10條第5項規定至明。
    被告張俊隆以其手指插入被害人甲女之陰道內，自應評價為
    刑法所規範之性交行為。核被告張俊隆所為，係犯刑法第22
    1條第1項之強制性交罪，及刑法第140條第1項之侮辱公務員
    罪，及刑法第135條第1項之對於公務員依法執行職務施強暴
    罪。被告上開對於被害人甲女拉扯、毆打、壓制等施暴舉動
    ，無非在於迫使對方屈從其意志，藉以遂行其後之性交行為
    ，二者間具有密切直接之關聯性，應屬被告強制性交犯罪之
    手段，而非另起傷害犯意（被害人甲女就傷害部分亦未告訴
    ），自無再論被告傷害犯罪之餘地，僅此指明。又被告所犯
    上開三罪間，犯意各別，行為互殊，應予分論併罰。
四、再按符合犯罪構成要件且具違法性之行為，須兼備有責性，
    始得課予刑罰，此即刑罰須以罪責成立為前提之「罪責原則
    」。刑法第十九條第一項規定行為人於行為時，欠缺辨識行
    為違法之意識能力或依其辨識而行為之自我控制能力者，不
    予處罰；同條第二項規定其辨識能力或自我控制能力顯著減
    低者，得減輕其刑，即明揭斯旨。而九十四年二月二日修正
    公布之刑法第十九條增訂第三項「上開規定，於因故意或過
    失自行招致者，不適用之」，依該次修正草案總說明十五，
    謂「行為人之主觀性格，如原與常人無殊，而因故意或過失
    自陷精神障礙，則不問原來是否藉此精神狀態而犯罪，皆已
    充分顯示其反社會性格，而具有可罰性（學說稱之為原因自
    由行為）。若……任其主張不罰或減輕，將無以維持社會秩
    序，在刑事上自非所宜」，故該規定所指不得獲邀精神障礙
    者不罰或減輕其刑之寬典者，應僅限學說上之「原因自由行
    為」。而原因自由行為，包括故意原因自由行為與過失原因
    自由行為，除其精神障礙等心智缺陷之狀態係行為人以故意
    或過失行為所導致外，並須行為人陷入精神障礙前，於精神
    狀態正常時，對其陷入精神障礙中之侵害法益行為有故意或
    有預見可能性，始足當之。從而行為人雖因己身之飲酒、用
    藥等，致於為法益侵害行為時有精神障礙之情形，然苟無證
    據足資證明其於飲酒、用藥之初，尚未陷入精神障礙狀態前
    ，即對嗣後精神障礙狀態中之侵害法益行為有故意或預見可
    能，其嗣後侵害法益之行為即非原因自由行為，自仍有刑法
    第十九條第一項、第二項之減免其刑規定適用。又刑法第十
    九條第三項之原因自由行為，係指行為人在精神、心智正常
    ，具備完全責任能力時，本即有犯罪故意，並為利用以之犯
    罪，故意使自己陷入精神障礙或心智缺陷狀態，而於辨識行
    為違法之能力與依辨識而行為之自我控制能力欠缺或顯著降
    低，已不具備完全責任能力之際，實行該犯罪行為；或已有
    犯罪故意後，偶因過失陷入精神障礙或心智缺陷狀態時，果
    為該犯罪；甚或無犯罪故意，但對客觀上應注意並能注意或
    可能預見之犯罪，主觀上卻疏未注意或確信其不發生，嗣於
    故意或因有認識、無認識之過失，自陷於精神障礙或心智缺
    陷狀態之際，發生該犯罪行為者，俱屬之。故原因自由行為
    之行為人，在具有完全刑事責任能力之原因行為時，既對構
    成犯罪之事實，具有故意或能預見其發生，即有不自陷於精
    神障礙、心智缺陷狀態及不為犯罪之期待可能性，竟仍基於
    犯罪之故意，或對應注意並能注意，或能預見之犯罪事實，
    於故意或因過失等可歸責於行為人之原因，自陷於精神障礙
    或心智缺陷狀態，致發生犯罪行為者，自應與精神、心智正
    常狀態下之犯罪行為同其處罰。是原因自由行為之行為人，
    於精神、心智狀態正常之原因行為階段，即須對犯罪事實具
    有故意或應注意並能注意或可得預見，始符合犯罪行為人須
    於行為時具有責任能力方加以處罰之原則（最高法院99年度
    臺上字第6523號、第6035號、第5043號判決意旨參照）。
(一)、查被告於本案發生前，確有服用高於醫囑劑量之幫助睡眠、
    抗焦慮、鎮靜等藥劑，迭據證人甲女於偵查中及原審審理時
    證述在卷（偵卷第35頁、原審卷第71頁）。又被告為警查獲
    時，經對其實施酒精濃度測試，測得其呼氣酒精濃度已達於
    1.15mg /l之重度酩酊狀態，亦有呼氣酒精濃度測試結果附
    卷可憑（警卷第15頁）。另被告所服用藥物之助眠藥效約可
    持續作用7至8小時，若於藥效期間另行飲酒，對於藥效將會
    產生加強作用乙節，有徐長庚診所檢附之被告病歷資料，並
    經徐長庚醫師在其上以手寫方式補註說明，且有徐長庚醫師
    於99年10月8日再為補充說明之電話紀錄表在卷可稽（原審
    卷第23至30頁）。本院再委由行政院衛生署草屯療養院對於
    被告張俊隆行為當時之精神狀態實施精神鑑定結果為：「張
    員之精神科診斷為：睡眠障礙，酒精依賴，疑似精神官能性
    憂鬱症。…張員犯行時之精神狀態，犯行當時張員之飲酒量
    和其平日相比，雖未明顯過量，但因服用過量藥物可能和酒
    精有交互作用。張員所服用藥物包含Laroxyl，Mesyrel和At
    ivan，前二者為抗憂鬱藥物，有部分嗜睡副作用，後者為抗
    焦慮藥物，亦有協助入睡的作用。而此類藥物若和酒精合併
    使用，確有可能延長藥物及酒精代謝時間，影響清醒度和自
    我控制。就本案而言無法排除高劑量藥物合併酒精使用而引
    發之前行性失憶（意即忘記服藥後至清醒期間發生的事件記
    憶缺損）的影響，因此，推論張員於犯行時，受藥物作用之
    影響，導致其辨識行為違法並依其辨識行為的能力顯著降低
    ，對行為之控制能力較平常程度減弱」，亦有該院100年4月
    28日草療精字第1000003733號函所附精神鑑定報告書存卷足
    佐（本院卷第76至80頁）。是被告於行為當時有因藥物與酒
    精交互作用之影響，導致辨識其行為違法並依其辨識而行為
    之能力顯著降低，對行為之控制能力較平常程度減弱之事實
    ，已堪認定。
(二)、觀諸被告於警詢、偵查及原審審理時歷次所陳，均稱其與甲
    女為男女朋友，係因其懷疑甲女另結新歡，感情生變，且因
    甲女不願回覆其電話及簡訊，故而前往甲女工作處所要求甲
    女一同外出談判，其將車停在便利商店門口並下車買酒後，
    即在車內飲酒，期間仍與甲女繼續談判進而發生爭執等情（
    警卷第4頁、第7至8頁、偵卷第17至18頁、原審卷第9至10
    頁），及證人甲女於警詢證稱：張俊隆是我男朋友，當天他
    到我工作場所來找我，是要和我把事情講清楚，上車後張俊
    隆就將車開到便利商店，他下車買了啤酒，上車時我們談一
    些我們感情上的問題，因為談得不是很愉快，他就開始打我
    ，當時他有飲酒等語（偵卷第7至8頁）；於偵查中證述：張
    俊隆認為我有交男友，當天早上他去我工作地方找我是要跟
    我說清楚，他帶我取便利商店外面，他下車去買啤酒，他買
    完東西上車，他詢問我，為什麼要跟別的男生傳簡訊，講到
    不開心，他先動手打我，他還打電話問我妹妹怎麼沒有告訴
    他我有跟別的男生打麻將，掛掉我妹妹電話後，我們在車上
    繼續說，他認為我當天穿裙子，他認為我穿的內褲是穿給別
    人看的，不是穿給他看的，他才會動手把它撕掉，我一直哭
    ，他很生氣，他就打我，他過去也曾酒後毆打我，也是誤會
    我跟別人等語（偵卷第35至37頁）；於原審證述：上車後被
    告還有繼續跟我談話及喝酒，而他脫下我褲子時有說我穿內
    褲是穿給別人看的，不是穿給他看的，我覺得被告脫下我內
    褲是為了羞辱我，前一晚我們還住在一起，因為這件事也有
    發生爭執，直到凌晨兩、三點等語（原審卷第68頁），參以
    證人乙女於偵查中證稱：張俊隆打電話來問我知不知道甲女
    跟其他的男孩子在一起的事情等語（偵卷第58頁），可知，
    被告係因懷疑甲女另結新歡，感情生變，於前晚即與甲女就
    此爭執未果，後被告因心有未甘，於起床後復為釐清其心中
    疑慮，乃前往甲女工作處所強邀甲女外出談判，又因其對酒
    精有所依賴，故於談判期間伴隨有飲酒行為，其間並撥打電
    話向乙女求證甲女究有無另結新歡情事，可知被告心所繫者
    ，概在甲女究有無另結新歡、感情生變情事；且依證人甲女
    所證，被告於撕毀甲女所著內褲時尚稱以甲女所著內褲係為
    取悅他人而穿著，不是為取悅被告，所懸念者猶在甲女究有
    無在情感上背叛被告。綜上所陳，無論在案發前晚之爭執中
    ，或前往甲女工作處所前，或在車上與甲女爭執期間，被告
    所為，均難認被告於精神、心智狀態正常之原因行為階段，
    即對於將對甲女為強制性交之侵害行為具有故意或應注意並
    能注意或可得預見之情形。又本件被告行為當時因藥物與酒
    精之交互作用影響，影響其辨識能力，業如前述，其行為時
    所受影響程度僅達於導致辨識其行為違法並依其辨識而行為
    之能力顯著降低，未至不能辨識其行為違法或欠缺依其辨識
    而行為之能力，業經行政院衛生署草屯療養院做成前揭精神
    鑑定報告書存卷，是本件被告爰依刑法第19條第2項規定，
    減輕其刑。
(三)、又被告於為警查獲時仍處於酒醉意識不清狀態，語焉不詳，
    業經證人即被告胞弟張俊仁、證人即警員張來傳、黃郁仁證
    述明確（警卷第5頁、偵卷第44至45頁），是本院認被告關
    於侮辱公務員及對於公務員依法執行職務施強暴等犯行，同
    有刑法第19條第2項規定之適用，併此指明。
五、原審認被告犯罪事證明確，而予被告論罪科刑，固非無見，
    惟被告於行為時已因精神障礙，致其辨識行為違法或依其辨
    識而行為之能力，顯著減低，業如前述，原審未依刑法第19
    條第2項規定，就被告所犯各罪均減輕其刑，即有未合，被
    告上訴執此指摘原判決不當，為有理由，應由本院將原判決
    予撤銷改判。爰審酌被告僅因單純懷疑被害人甲女移情別戀
    ，竟不惜施加強暴手段以遂行其性交目的，罔顧渠二人間長
    期以來之交往情誼；惟念及被告惟辯稱辨識能力顯著減低，
    但對於犯罪事實皆已坦承不諱，且被害人甲女於原審審理時
    表示相信被告日後不會再有暴力傾向，於本院具狀表示已原
    諒被告，而被告係因深愛伊，誤會伊欲和被告分手，一時情
    緒繳動，才錯手冒犯伊，於案發後已經誠比向伊道歉，被告
    遭羈押三月亦己深受教訓，已經知所警惕，絕無再犯之虞等
    情，有甲女刑事懇請狀在卷可稽（本院卷第34頁），再參以
    被告犯罪動機、目的、手段、所生危害、智識程度，及其犯
    罪後態度良好等一切情狀，就被告所犯，分別量處如主文第
    二項所示之刑，並就所處拘役部分，定其應執行之刑暨諭知
    拘役易科罰金之折算標準如主文第二項所示。
六、末查，被告張俊隆未曾因故意犯罪，而受有期徒刑以上刑之
    宣告，素行尚稱良好，有臺灣高等法院被告前案紀錄表在卷
    可按，其因妒意行為失慮，並於服用藥物及酒後誤鑄犯行，
    固非可取，惟念及其事後坦承犯行，被害人甲女復一再表明
    相信被告日後不會再有暴力傾向，請求給予緩刑等語，又被
    告因本案自99年7月28日起至同年10月26日止，羈押近3月，
    諒其經此教訓，應知警惕，而無再犯之虞，本院認對其所宣
    告之刑以暫不執行為適當，併予宣告緩刑五年，以啟自新。
    又被告情緒管理不足，處理事情有使用暴力之傾向，法治觀
    念不足，且所犯中有刑法第221條第1項之罪，自有交付保護
    管束之必要，依同法第93條第1項規定，併諭知被告於緩刑
    期間付保護管束。
七、據上論斷，應依刑事訴訟法第369條第1項前段、第364條、
    第299條第1項前段，刑法第221條第1項、第140條第1項、第
    135條第1項、第19條第2項、第51條第6款、第41條第1項、
    第74條第1項第1款、第93條第1項，刑法施行法第1條之1第1
    項、第2項前段，判決如主文。
本案經檢察官張慧瓊到庭執行職務。
中    華    民    國    100    年    6    月    1     日
            刑事第十庭    審判長法  官  江  錫  麟
                                法  官  陳      葳
                                法  官  紀  文  勝                          
以上正本證明與原本無異。
強制性交罪部分，得上訴。
其餘不得上訴。
如不服本判決應於收受送達後10日內向本院提出上訴書狀，其未
敘述上訴之理由者，並得於提起上訴後10日內向本院補提理由書
（均須按他造當事人之人數附繕本）「切勿逕送上級法院」。

                                書記官  吳  姁  穗

中    華    民    國   100    年    6     月    2     日
                                                                          
附錄：
刑法第135條第1項：
對於公務員依法執行職務時，施強暴脅迫者，處三年以下有期徒
刑、拘役或三百元以下罰金。
刑法第140條第1項：
於公務員依法執行職務時，當場侮辱，或對於其依法執行之職務
公然侮辱者，處六月以下有期徒刑、拘役或一百元以下罰金。
刑法第221條第1項：
對於男女以強暴、脅迫、恐嚇、催眠術或其他違反其意願之方法
而為性交者，處三年以上十年以下有期徒刑。